---
title: "lab05"
author: "Lucas rocha"
format: typst
editor: visual
---

```{r}
library(tidyverse)
library(readr)
library(lubridate)
library(leaflet)
library(sf)
```
Leitura e filtragem em blocos (aeronave N431WN)
```{r}
tail_number_alvo <- "N431WN"
arquivo_voos <- "flights.csv.zip"

tabela_voos_bruta <- read_csv_chunked(
  file = arquivo_voos,
  callback = DataFrameCallback$new(function(chunk, index) {
    chunk %>% filter(TAIL_NUMBER == tail_number_alvo)
  }),
  chunk_size = 500000,
  show_col_types = FALSE
)
```

Limpeza de dados, cálculo de datas/horários e ordenação
```{r}
tabela_trajeto <- tabela_voos_bruta %>%
  filter(CANCELLED == 0, DIVERTED == 0) %>%
  mutate(
    DEPARTURE_TIME_STR = sprintf("%04d", as.integer(DEPARTURE_TIME)),
    HORA_PARTIDA = substr(DEPARTURE_TIME_STR, 1, 2),
    MINUTO_PARTIDA = substr(DEPARTURE_TIME_STR, 3, 4),
    DATA_HORA_PARTIDA = make_datetime(
      year = YEAR, 
      month = MONTH, 
      day = DAY, 
      hour = as.numeric(HORA_PARTIDA), 
      min = as.numeric(MINUTO_PARTIDA)
    )
  ) %>%
  arrange(DATA_HORA_PARTIDA) %>%
  mutate(
    DURACAO_HORAS = AIR_TIME / 60,
    VELOCIDADE_MEDIA_MPH = if_else(DURACAO_HORAS > 0, DISTANCE / DURACAO_HORAS, NA_real_)
  )
```

Leitura de aeroportos e junção das coordenadas de Origem/Destino
```{r}
tabela_aeroportos <- read_csv("airports.csv", show_col_types = FALSE) %>%
  select(IATA_CODE, AIRPORT, CITY, STATE, LATITUDE, LONGITUDE)

tabela_trajeto_geo <- tabela_trajeto %>%
  left_join(tabela_aeroportos, by = c("ORIGIN_AIRPORT" = "IATA_CODE")) %>%
  rename(NOME_ORIGEM = AIRPORT, LAT_ORIGEM = LATITUDE, LONG_ORIGEM = LONGITUDE) %>%
  left_join(tabela_aeroportos, by = c("DESTINATION_AIRPORT" = "IATA_CODE")) %>%
  rename(NOME_DESTINO = AIRPORT, LAT_DESTINO = LATITUDE, LONG_DESTINO = LONGITUDE) %>%
  filter(!is.na(LAT_ORIGEM) & !is.na(LAT_DESTINO))
```

Transformação dos pontos em segmentos de linha geográficos (sf)
```{r}
lista_geometrias <- vector("list", nrow(tabela_trajeto_geo))
for (i in seq_len(nrow(tabela_trajeto_geo))) {
  matriz_coordenadas <- matrix(
    c(
      tabela_trajeto_geo$LONG_ORIGEM[i], tabela_trajeto_geo$LAT_ORIGEM[i],
      tabela_trajeto_geo$LONG_DESTINO[i], tabela_trajeto_geo$LAT_DESTINO[i]
    ),
    ncol = 2, byrow = TRUE
  )
  lista_geometrias[[i]] <- st_linestring(matriz_coordenadas)
}
segmentos_rotas_sf <- st_sf(
  tabela_trajeto_geo, 
  geometry = st_sfc(lista_geometrias, crs = 4326)
)
aeroportos_unicos <- bind_rows(
  tabela_trajeto_geo %>% select(IATA = ORIGIN_AIRPORT, NOME = NOME_ORIGEM, LAT = LAT_ORIGEM, LONG = LONG_ORIGEM),
  tabela_trajeto_geo %>% select(IATA = DESTINATION_AIRPORT, NOME = NOME_DESTINO, LAT = LAT_DESTINO, LONG = LONG_DESTINO)
) %>% distinct(IATA, .keep_all = TRUE)
```

Geração do mapa interativo Leaflet
```{r}
paleta_velocidade <- colorNumeric(
  palette = "YlOrRd", 
  domain = segmentos_rotas_sf$VELOCIDADE_MEDIA_MPH,
  na.color = "#808080"
)

mapa_trajeto <- leaflet() %>%
  addProviderTiles(providers$CartoDB.Positron) %>%
  addCircleMarkers(
    data = aeroportos_unicos,
    lng = ~LONG, lat = ~LAT,
    radius = 5, color = "#2C3E50", fillOpacity = 0.8,
    popup = ~paste0("<b>Aeroporto: </b>", NOME, " (", IATA, ")")
  ) %>%
  addPolylines(
    data = segmentos_rotas_sf,
    color = ~paleta_velocidade(VELOCIDADE_MEDIA_MPH),
    weight = ~pmax(2, VELOCIDADE_MEDIA_MPH / 120),
    opacity = 0.6,
    popup = ~paste0(
      "<b>Trajeto: </b>", ORIGIN_AIRPORT, " ➔ ", DESTINATION_AIRPORT, "<br>",
      "<b>Data Partida: </b>", DATA_HORA_PARTIDA, "<br>",
      "<b>Distância: </b>", DISTANCE, " milhas<br>",
      "<b>Velocidade Média: </b>", round(VELOCIDADE_MEDIA_MPH, 1), " mph"
    )
  ) %>%
  addLegend(
    pal = paleta_velocidade,
    values = segmentos_rotas_sf$VELOCIDADE_MEDIA_MPH,
    title = "Velocidade Média (mph)",
    position = "bottomright"
  )
```

Função analisa_aeronave Modularizada
```{r}
analisa_aeronave <- function(tail_number, 
                             arquivo = file.path("dados", "flights.csv.zip"),
                             arquivo_airports = file.path("dados", "airports.csv")) {
  
  tabela_voos_bruta <- read_csv_chunked(
    file = arquivo,
    callback = DataFrameCallback$new(function(chunk, index) {
      chunk %>% filter(TAIL_NUMBER == tail_number)
    }),
    chunk_size = 500000,
    show_col_types = FALSE
  )

  tabela_trajeto <- tabela_voos_bruta %>%
    filter(CANCELLED == 0, DIVERTED == 0) %>%
    mutate(
      DEPARTURE_TIME_STR = sprintf("%04d", as.integer(DEPARTURE_TIME)),
      HORA_PARTIDA = substr(DEPARTURE_TIME_STR, 1, 2),
      MINUTO_PARTIDA = substr(DEPARTURE_TIME_STR, 3, 4),
      DATA_HORA_PARTIDA = make_datetime(
        year = YEAR, month = MONTH, day = DAY, 
        hour = as.numeric(HORA_PARTIDA), min = as.numeric(MINUTO_PARTIDA)
      )
    ) %>%
    arrange(DATA_HORA_PARTIDA) %>%
    mutate(
      DURACAO_HORAS = AIR_TIME / 60,
      VELOCIDADE_MEDIA_MPH = if_else(DURACAO_HORAS > 0, DISTANCE / DURACAO_HORAS, NA_real_)
    )

  tabela_aeroportos <- read_csv(arquivo_airports, show_col_types = FALSE) %>%
    select(IATA_CODE, AIRPORT, CITY, STATE, LATITUDE, LONGITUDE)

  tabela_trajeto_geo <- tabela_trajeto %>%
    left_join(tabela_aeroportos, by = c("ORIGIN_AIRPORT" = "IATA_CODE")) %>%
    rename(NOME_ORIGEM = AIRPORT, LAT_ORIGEM = LATITUDE, LONG_ORIGEM = LONGITUDE) %>%
    left_join(tabela_aeroportos, by = c("DESTINATION_AIRPORT" = "IATA_CODE")) %>%
    rename(NOME_DESTINO = AIRPORT, LAT_DESTINO = LATITUDE, LONG_DESTINO = LONGITUDE) %>%
    filter(!is.na(LAT_ORIGEM) & !is.na(LAT_DESTINO))

  lista_geometrias <- vector("list", nrow(tabela_trajeto_geo))
  for (i in seq_len(nrow(tabela_trajeto_geo))) {
    matriz_coordenadas <- matrix(
      c(
        tabela_trajeto_geo$LONG_ORIGEM[i], tabela_trajeto_geo$LAT_ORIGEM[i],
        tabela_trajeto_geo$LONG_DESTINO[i], tabela_trajeto_geo$LAT_DESTINO[i]
      ),
      ncol = 2, byrow = TRUE
    )
    lista_geometrias[[i]] <- st_linestring(matriz_coordenadas)
  }

  segmentos_rotas_sf <- st_sf(
    tabela_trajeto_geo, 
    geometry = st_sfc(lista_geometrias, crs = 4326)
  )

  aeroportos_unicos <- bind_rows(
    tabela_trajeto_geo %>% select(IATA = ORIGIN_AIRPORT, NOME = NOME_ORIGEM, LAT = LAT_ORIGEM, LONG = LONG_ORIGEM),
    tabela_trajeto_geo %>% select(IATA = DESTINATION_AIRPORT, NOME = NOME_DESTINO, LAT = LAT_DESTINO, LONG = LONG_DESTINO)
  ) %>% distinct(IATA, .keep_all = TRUE)

  paleta_velocidade <- colorNumeric(
    palette = "YlOrRd", 
    domain = segmentos_rotas_sf$VELOCIDADE_MEDIA_MPH,
    na.color = "#808080"
  )

  mapa <- leaflet() %>%
    addProviderTiles(providers$CartoDB.Positron) %>%
    addCircleMarkers(
      data = aeroportos_unicos,
      lng = ~LONG, lat = ~LAT,
      radius = 5, color = "#2C3E50", fillOpacity = 0.8,
      popup = ~paste0("<b>Aeroporto: </b>", NOME, " (", IATA, ")")
    ) %>%
    addPolylines(
      data = segmentos_rotas_sf,
      color = ~paleta_velocidade(VELOCIDADE_MEDIA_MPH),
      weight = ~pmax(2, VELOCIDADE_MEDIA_MPH / 120),
      opacity = 0.6,
      popup = ~paste0(
        "<b>Etapa: </b>", row_number(), "<br>",
        "<b>Trajeto: </b>", ORIGIN_AIRPORT, " ➔ ", DESTINATION_AIRPORT, "<br>",
        "<b>Data Partida: </b>", DATA_HORA_PARTIDA, "<br>",
        "<b>Distância: </b>", DISTANCE, " milhas<br>",
        "<b>Velocidade Média: </b>", round(VELOCIDADE_MEDIA_MPH, 1), " mph"
      )
    ) %>%
    addLegend(
      pal = paleta_velocidade,
      values = segmentos_rotas_sf$VELOCIDADE_MEDIA_MPH,
      title = "Velocidade Média (mph)",
      position = "bottomright"
    )

  return(list(
    tabela_trajeto = tabela_trajeto,
    mapa_trajeto = mapa
  ))
}
```

Visualizar as primeiras linhas da tabela ordenada
```{r}
head(tabela_trajeto)
```

Exibição do Mapa Final
```{r}
mapa_trajeto
```

```{r}
Sys.setenv(TZ = "America/Sao_Paulo")
Sys.time()
```

