---
title: "lab06"
author: "Lucas Rocha"
format: typst
---


```{r}
library(DBI)
library(RSQLite)
library(dplyr)
```


1.Baixe o arquivo disco.db e armazene na variável path o caminho completo (pasta) na qual o arquivo foi gravado. Utilize o comando file.path() para combinar a variável path com o nome do arquivo (disco.db) e obter o nome do arquivo com seu respectivo caminho. Armazene este resultado na variável fname.
```{r}
path <- "C:/Users/User/Downloads"
fname <- file.path(path, "disco.db")
```

2. Utilizando o pacote RSQLite, conecte-se ao arquivo de banco de dados. Armazene a conexão na variável conn.
```{r}
conn <- dbConnect(RSQLite::SQLite(), fname)
```

3.Liste as tabelas existentes no banco de dados.
```{r}
dbListTables(conn)
```

4.Identifique os nomes de todas as colunas existentes na tabela customers.
```{r}
dbListFields(conn, "customers")
```

5.Utilizando apenas SQLite, com o apoio do comando dbGetQuery, identifique quantos clientes estão atualmente cadastrados neste banco de dados
```{sql connection=conn}
SELECT COUNT(*) AS total_clientes 
FROM customers
```

6.Utilizando apenas SQLite, identifique o número de países diferentes em que moram os clientes encontrados acima.
```{sql connection=conn}
SELECT COUNT(DISTINCT Country) AS total_paises 
FROM customers
```

7.Utilizando apenas SQLite, quantos clientes existem por país? A tabela resultante deve conter o nome do país e a respectiva contagem, além de ser ordenada de maneira decrescente pela referida contagem.
```{sql connection=conn}
SELECT Country, COUNT(*) AS num_clientes 
FROM customers 
GROUP BY Country 
ORDER BY num_clientes DESC
```

8.Quais são os 5 países com mais clientes registrados? Use apenas SQLite.
```{sql connection=conn}
SELECT Country, COUNT(*) AS num_clientes 
FROM customers GROUP BY Country 
ORDER BY num_clientes DESC LIMIT 5
```

9.Quais são os países registrados que possuem apenas 6 letras no nome?
```{sql connection=conn}
SELECT DISTINCT Country 
FROM customers 
WHERE Country LIKE '______'
```

10.Quais foram as músicas compradas por clientes brasileiros?
```{sql connection=conn}
SELECT DISTINCT t.Name AS Nome_Musica FROM customers c
INNER JOIN invoices i ON c.CustomerId = i.CustomerId
INNER JOIN invoice_items ii ON i.InvoiceId = ii.InvoiceId
INNER JOIN tracks t ON ii.TrackId = t.TrackId
WHERE c.Country = 'Brazil'
```

11.Desconecte do banco de dados.
```{r}
dbDisconnect(conn)
```

```{r}
Sys.setenv(TZ = "America/Sao_Paulo")
Sys.time()
```



