---
title: "lab07"
author: "Lucas Rocha"
format: typst
editor: visual
---

```{r}
library(DBI)
library(RSQLite)
conn <- dbConnect(RSQLite::SQLite(), "database.sqlite3")
```

1.Quem são e quantos são os professores que lecionaram disciplinas cujo tópico era estatística
```{sql connection=conn}
SELECT DISTINCT i.id, i.name
FROM instructors i
JOIN teachings t ON i.id = t.instructor_id
JOIN sections sec ON t.section_uuid = sec.uuid
JOIN course_offerings co ON sec.course_offering_uuid = co.uuid
JOIN subject_memberships sm ON co.uuid = sm.course_offering_uuid
JOIN subjects s ON sm.subject_code = s.code
WHERE s.abbreviation = 'STAT'
ORDER BY i.name;
```
R:1 Total sao 379 professores 


2.O GPA americano é definido numa escala de 0 a 4, em que A = 4, AB = 3.5, B = 3, BC = 2.5, C = 2, D = 1 e F = 0. Determinando a nota média de cada oferecimento pela ponderação da quantidade de alunos em cada extrato com os valores numéricos de cada conceito, indique (no que se referente a disciplinas no assunto de estatística):
Quem é o professor mais difícil?
Quem é o professor mais fácil?
Qual é a disciplina mais difícil?
Qual é a disciplina mais fácil?
```{sql connection=conn}
WITH gpa_professores AS (
    SELECT 
        i.name AS nome,
        SUM(g.a_count * 4.0 + g.ab_count * 3.5 + g.b_count * 3.0 + g.bc_count * 2.5 + g.c_count * 2.0 + g.d_count * 1.0) / 
        CAST(SUM(g.a_count + g.ab_count + g.b_count + g.bc_count + g.c_count + g.d_count + g.f_count) AS FLOAT) AS gpa_medio
    FROM grade_distributions g
    JOIN sections sec ON g.course_offering_uuid = sec.course_offering_uuid AND g.section_number = sec.number
    JOIN teachings t ON sec.uuid = t.section_uuid
    JOIN instructors i ON t.instructor_id = i.id
    JOIN subject_memberships sm ON g.course_offering_uuid = sm.course_offering_uuid
    JOIN subjects s ON sm.subject_code = s.code
    WHERE s.abbreviation = 'STAT'
    GROUP BY i.id, i.name
    HAVING SUM(g.a_count + g.ab_count + g.b_count + g.bc_count + g.c_count + g.d_count + g.f_count) > 0
),
gpa_disciplinas AS (
    SELECT 
        c.name AS nome,
        SUM(g.a_count * 4.0 + g.ab_count * 3.5 + g.b_count * 3.0 + g.bc_count * 2.5 + g.c_count * 2.0 + g.d_count * 1.0) / 
        CAST(SUM(g.a_count + g.ab_count + g.b_count + g.bc_count + g.c_count + g.d_count + g.f_count) AS FLOAT) AS gpa_medio
    FROM grade_distributions g
    JOIN course_offerings co ON g.course_offering_uuid = co.uuid
    JOIN courses c ON co.course_uuid = c.uuid
    JOIN subject_memberships sm ON co.uuid = sm.course_offering_uuid
    JOIN subjects s ON sm.subject_code = s.code
    WHERE s.abbreviation = 'STAT'
    GROUP BY c.uuid, c.name
    HAVING SUM(g.a_count + g.ab_count + g.b_count + g.bc_count + g.c_count + g.d_count + g.f_count) > 0
)

SELECT * FROM (SELECT 'Prof. Mais Difícil' AS tipo, nome, gpa_medio FROM gpa_professores ORDER BY gpa_medio ASC LIMIT 1)
UNION ALL
SELECT * FROM (SELECT 'Prof. Mais Fácil' AS tipo, nome, gpa_medio FROM gpa_professores ORDER BY gpa_medio DESC LIMIT 1)
UNION ALL
SELECT * FROM (SELECT 'Disc. Mais Difícil' AS tipo, nome, gpa_medio FROM gpa_disciplinas ORDER BY gpa_medio ASC LIMIT 1)
UNION ALL
SELECT * FROM (SELECT 'Disc. Mais Fácil' AS tipo, nome, gpa_medio FROM gpa_disciplinas ORDER BY gpa_medio DESC LIMIT 1);
```

```{r}
# Desconecta do banco de dados SQLite
dbDisconnect(conn)
```

```{r}
Sys.setenv(TZ = "America/Sao_Paulo")
Sys.time()
```


