---
title: "laboratorio 4"
author: "Lucas Rocha"
format: typst
editor: visual
---

Q1. Carregue os pacotes readxl e tidyverse.
```{r}
library(readxl)
library(tidyverse)
```

Q2. Crie uma variável chamada fname que contenha o caminho para o arquivo WDIEXCEL.xlsx, disponível no seu diretório de dados. Confirme que o R identifica a existência do arquivo utilizando o comando file.exists
```{r}
fname <- "WDICSV.csv"
file.exists(fname)
```

Q3. Leia a planilha “Country” e armazene no objeto countries.
```{r}
countries <- read_csv("WDICountry.csv")
```

Q4. Mantenha apenas os registros de 5 países (Brasil e outros 4 de sua escolha).
```{r}
paises_selecionados <- c("Brazil", "Japan", "Angola", "Germany", "Canada")
countries <- countries %>% 
  filter(`Short Name` %in% paises_selecionados)
```

Q5. Leia a planilha “Data” e armazene no objeto WDI.
```{r}
WDI <- read_csv(fname)
```

Q6. Selecione apenas as colunas:
- Country Code
- Indicator Code
- E todos os anos de 1960-2018
```{r}
WDI <- WDI %>% 
  select(`Country Code`, `Indicator Code`, `1960`:`2018`)
```

Q7. Confirme se os dados wm WDI estão em formato tidy. Se não estiverem, transforme-os para tal formato. Faça de forma que exista uma coluna referente ao ano chamada YEAR.
```{r}
WDI <- WDI %>% 
  pivot_longer(
    cols = `1960`:`2018`,
    names_to = "YEAR",
    values_to = "VALUE"
  )
```

Q8. Confirme se a coluna referente ao ano está em formato inteiro.
```{r}
WDI <- WDI %>% 
  mutate(YEAR = as.integer(YEAR))
```

Q9. Para o objeto WDI, mantenha apenas os registros dos países listados em countries. Selecione as colunas:
- Country Code
- Short Name
- YEAR
- SP.DYN.CBRT.IN
```{r}
WDI <- WDI %>% 
  semi_join(countries, by = "Country Code") %>% 
  filter(`Indicator Code` == "SP.DYN.CBRT.IN") %>% 
  pivot_wider(
    names_from = `Indicator Code`, 
    values_from = VALUE
  ) %>% 
  left_join(countries %>% select(`Country Code`, `Short Name`), by = "Country Code") %>% 
  select(`Country Code`, `Short Name`, YEAR, SP.DYN.CBRT.IN)
```

Q10. Ordene o objeto de forma que, para cada país, as informações estejam ordenadas por ano.
```{r}
WDI <- WDI %>% 
  arrange(`Short Name`, YEAR)
```

Q11. Construa um gráfico de linhas, usando o pacote ggplot2, que tenha no eixo X a variável YEAR, no eixo Y a variável SP.DYN.CBRT.IN e que cada linha corresponda a um país diferente.
```{r}
ggplot(data = WDI, aes(x = YEAR, y = SP.DYN.CBRT.IN, color = `Short Name`)) +
  geom_line(linewidth = 1) +
  labs(
    title = "Taxa Bruta de Natalidade (1960 - 2018)",
    x = "Ano (YEAR)",
    y = "Taxa de Natalidade (SP.DYN.CBRT.IN)",
    color = "País"
  ) +
  theme_minimal()
```

```{r}
Sys.setenv(TZ = "America/Sao_Paulo")
Sys.time()
```

